【裁判字號】    94,勞上易,93
【裁判日期】    950801
【裁判案由】    給付資遣費等
【裁判全文】
臺灣高等法院民事判決                94年度勞上易字第93號
上  訴  人  達峰股份有限公司
法定代理人  丙○○
訴訟代理人  己○○
訴訟代理人  戊○○
被  上訴人  乙○○
            癸○○
            丁○○
            丑○○
                        號
            庚○○
            子○○
            甲○○
            辛○○
            壬○○
前列九人
訴訟代理人  黃秋田律師
上列當事人間請求給付資遣費等事件，上訴人對於中華民國94年
9月16日臺灣桃園地方法院94年度勞訴字第15號第一審判決提起
上訴，本院於95年7月18日言詞辯論終結，判決如下：
    主  文
上訴駁回。
第二審訴訟費用由上訴人負擔。
    事實及理由
一、被上訴人主張：被上訴人前由上訴人雇用（其中子○○擔任
    護理長兼呼吸治療師、甲○○擔任書記、其餘被上訴人則為
    護理人員），派駐在訴外人仁義醫院執行呼吸照護病房之護
    理、照護及行政管理等事務。民國93年年底，因上訴人與仁
    義醫院終止管理顧問契約，將該病房經營權轉讓予第三人大
    明醫院，故於93年12月31日結束在仁義醫院之呼吸病房業務
    ，並進行解散，當時上訴人曾公告約談被上訴人，並表示僅
    給薪至該日止，因認上訴人有歇業或轉讓營業事由，上訴人
    終止兩造勞動契約未依勞動基準法（下稱勞基法）第20條、
    第16條、第17條發給預告期間工資及資遣費，縱認上訴人非
    屬轉讓歇業，被上訴人亦得依勞基法第14條請求資遣費。且
    上訴人違反勞基法規定，被上訴人亦終止與上訴人間之勞動
    契約關係，爰訴請上訴人給付如附表一、二所示預告期間工
    資及資遣費。
二、上訴人則以：上訴人否認與被上訴人（甲○○除外）間存有
    勞動（僱傭）關係，而甲○○雖係其員工，但因連續曠職達
    3日以上，已對之合法終止勞動關係。被上訴人之雇主為仁
    義醫院，並非上訴人，上訴人僅終止與仁義醫院間管理顧問
    契約，並非歇業或轉讓營業，自無發給被上訴人預告期間工
    資、資遣費之義務等語，資為抗辯。
三、本件經原審判決上訴人應分別給付被上訴人乙○○新台幣（
    下同）7萬9,223元、給付被上訴人癸○○2萬7,750元、給付
    被上訴人壬○○7萬3,369元、給付被上訴人丁○○13萬523
    元、給付被上訴人丑○○2萬600元、給付被上訴人庚○○17
    萬1,570元、給付被上訴人子○○26萬5,477元、給付被上訴
    人甲○○18萬5,088元、給付被上訴人辛○○3萬1,273元，
    及各自94年2月2日起至清償日止，按年息5%計算之利息。並
    為假執行之宣告。上訴人不服提起上訴，於本院聲明：(一)原
    判決廢棄。(二)被上訴人在第一審之訴及假執行之聲請均駁回
    。被上訴人則聲明：上訴駁回。
四、經查：上訴人於88年9月間與仁義醫院間定有醫療管理顧問
    契約。被上訴人之薪資係由上訴人支付，薪資計算至93年12
    月31日止。被上訴人於仁義醫院服務期間，被上訴人子○○
    為護理長兼呼吸治療師、甲○○為書記、乙○○（原名吳曉
    霜）、癸○○、壬○○、丁○○、丑○○、庚○○、辛○○
    則為護理人員，負責仁義醫院之呼吸照護病房。上訴人自認
    與甲○○曾有僱傭關係。仁義醫院及上訴人負責人已於93年
    12月28日通知南山人壽公司自93年12月31日終止該呼吸照護
    病房工作人員（即被上訴人等人）之員工團體保險合約。仁
    義醫院則於93年12月30日以仁字第931230號函知上訴人有關
    呼吸照護病房護理人員即被上訴人在與上訴人間爭議解決前
    暫不發給離職證明及職業登記轉出。上訴人乃於93年12月29
    日以日達峰字第93045號公告呼吸照護病房工作人員會議時
    間表（與董事長會議時間）。被上訴人子○○已於93年12月
    31 日將呼吸照護病房一切物品移交予上訴人。而上訴人則
    曾發出留任通知書等情，為兩造所不爭執，復有醫療管理顧
    問契約書、終止合約通知、仁義醫院函、上訴人公告、移交
    收據、人事留任通知單（原審卷第41至42頁、第8頁、第11
    頁、第68頁、第89頁、第9至10頁）附卷可參，堪信為真。
五、被上訴人主張其與上訴人間存有僱傭關係，惟為上訴人所否
    認（甲○○除外），則本件首應審究者為被上訴人（甲○○
    除外）與上訴人間是否存有勞僱關係？經查：
  (一)按「勞工：謂受雇主僱用從事工作獲致工資者。」「工
    資：謂勞工因工作而獲得之報酬。」「勞動契約：謂約定勞
    雇關係之契約。」勞基法第2條第1款、第3款、第6款定有明
    文。是勞動契約之勞工與雇主間具有使用從屬及指揮監督之
    關係。
  (二)被上訴人之薪資係由上訴人支付，薪資計算至93年12月31日
    止，為兩造所不爭。
  (三)上訴人與被上訴人吳臆瑄、庚○○、丁○○、辛○○間簽有
    聘僱合約書，有聘僱合約書附卷可稽（見本院卷二第40至45
    、209至214頁）。
  (四)依上訴人與仁義醫院所簽訂之醫療管理顧問契約書（見原審
    卷第41至42頁），其前言記載「立契約書人仁義醫院…達峰
    股份有限公司…茲甲方（指仁義醫院）願提供呼吸治療場地
    …聘請乙方（指上訴人）處理呼吸病房之醫療及技術管理顧
    問等事宜…」，顯示仁義醫院僅提供場地，其餘事項之權限
    均在上訴人。其第2條記載：「乙方之權利義務：…四、呼
    吸病房人員之任免、教育訓練及衛教作業，上開所需之人員
    薪資保險、退休金提撥及教育訓練、衛教作業之開銷，均由
    乙方支出。五、呼吸病房之廣告、行銷費用，由乙方支付。
    」，顯見呼吸病房人員之任免及廣告均由上訴人負責。另上
    訴人曾於92年5月間在104人力銀行刊登徵求護理人員求才廣
    告，廣告樣本中公司簡介記載：「本公司為醫療管理顧問公
    司，正派經營，目前經營桃園龜山仁義醫院病房及高雄三泰
    醫院病房」，顯見仁義醫院呼吸照護病房確為上訴人所經營
    （見本院卷二第215至217頁）。
  (五)上訴人93年12月29日公告中表明「為討論公司重大決策，茲
    安排呼吸照護病房工作人員與柯董事長彥輝會議時間如下：
    93年12月29日上午9時30分壬○○、10 時癸○○、10時30分
    丁○○、11時丑○○、11時30分辛○○、下午1時吳曉霜（
    已改名乙○○）、1時30分庚○○、2時甲○○、2時30分子
    ○○，上述時間各工作人員均未出席。二、茲再安排時間如
    下．．．查本次會議至關公司及員工個人權益，所有本公司
    駐在仁義醫院之相關人員務必準時出席．．．董事長丙○○
    」等語（見原審卷第68頁）。依公告內容，顯已表明被上訴
    人為上訴人之員工無訛。
  (六)依仁義醫院在93年12月30日發函上訴人：「…本院針對貴公
    司在本院之護理人員，暫不發放離職證明書及其執業登記轉
    出。二、達峰公司與本院合約上之護理人員如下：子○○、
    庚○○、丁○○、乙○○、辛○○、癸○○、壬○○、丑○
    ○、甲○○，以上該人員待本院與達峰公司雙方將所有問題
    解決，本院再發貴公司護理人員離職證明」等語（見原審卷
    第11頁），亦表明被上訴人為上訴人員工。
  (七)本院依民事訴訟法第367條之1訊問被上訴人甲○○證稱：我
    是89年看報紙應徵，打電話都是林麗珠小姐接的，她受雇上
    訴人，其職稱換來換去，知道是單位的最高主管，應徵時林
    麗珠有告訴我是外包單位，所以是上訴人僱用，不是仁義醫
    院，薪資是由我在處理，林麗珠會核每個員工的薪資，每個
    月是我把薪資統計好送到上訴人公司去，上訴人會將薪水匯
    給我，我們工作是受李麗珠的指揮監督，子○○原先是呼吸
    治療師，後來是護理長等語。被上訴人子○○證稱：我是經
    由同事介紹到仁義醫院呼吸照護病房找林麗珠小姐，知道上
    訴人是租醫院的整棟二樓，它是一個外包單位，我是與上訴
    人簽約，薪水是上訴人支付。因為我自己處理帳務，書記也
    歸我管，所有護理小姐人事由我審核，做帳是由書記做好然
    後報到上訴人公司。薪資是由上訴人撥到我的帳戶等語。被
    上訴人吳臆瑄、丁○○、庚○○、丑○○均證稱：受雇上訴
    人，薪資由上訴人支付等語（均見本院卷二第231至234頁）
    。
  (八)綜上所述，被上訴人與上訴人間確存有僱傭契約。上訴人所
    辯，殊無足取。
六、上訴人與仁義醫院間終止管理顧問契約，結束仁義醫院呼吸
    照護病房營業是否屬勞基法第11條、第20條規定之「歇業」
    或「轉讓」？經查：
  (一)按「非有左列原因之一者，雇主不得預告勞工終止勞動契約
    ：一、歇業或轉讓時」、「事業單位改組或轉讓時，除新舊
    雇主商定留用之勞工外，其餘勞工應依第16條規定期間預告
    終止勞動契約，並應依第17條規定發給勞工資遣費」，勞基
    法第11條第1款、第20條分別定有明文。又勞基法第11條第1
    款所稱之歇業，應係指事實上歇業而言，並不以經辦理歇業
    登記為必要。
  (二)依上訴人發予南山人壽保險公司之終止合約通知載明：「…
    本單位〈仁義醫院呼吸照護病房）因歇業轉讓，訂於本（93
    ）年12月31日結束業務進行解散…」（見原審卷第8頁）；
    依人事留任通知單記載：「1.本公司因合作醫院仁義醫院經
    營問題，依93年10月26日董監事會議決議仁義醫院呼吸照護
    病房結束營運，將經營權轉讓大明醫院…」（見原審卷第9
    頁）。
  (三)依交接證明書記載：「本呼吸照護病房自93年12月31日16時
    25分已將所有財產移交予病房內一切物品已悉數點清，特立
    此據。移交人：子○○。受移交人：謝慧貞。」（見原審卷
    第89頁），且上訴人給付被上訴人薪資僅發放到93年12月31
    日止，此為兩造所不爭，已如前述。
  (四)再依上開人事留任通知單上載明：「１、本公司…董監事會
    議決議仁義醫院呼吸照護病房結束營運，將經營權轉讓大明
    醫院…３、台端轉任至新單位後，必須遵從新單位之工作規
    則及相關規定。」（見原審卷第9頁），上訴人既已終止與
    仁義醫院間管理顧問關係，終止在該醫院內呼吸照護病房之
    經營業務，其支付被上訴人之薪資亦僅至93年12月31日為止
    ，並將該醫院內呼吸照護病房所有財產設備轉讓與大明醫院
    ，並要求如被上訴人轉換工作須接受大明醫院之工作規則，
    而上訴人與大明醫院並非同一雇主，使被上訴人更換雇主、
    工作地點轉換、工作規則變更，加之因上訴人與仁義醫院間
    終止管理顧問關係之爭議期間，無法順利使被上訴人護理專
    業人員辦理證照登記轉出、離職證明之發放。另被上訴人甲
    ○○本為上訴人派駐該病房之人事行政書記，其雖非護理人
    員，除無專業證照登記轉出問題外，其他事由均有同一原因
    。且被上訴人子○○於93年12月31日將仁義醫院所有財產移
    交上訴人後，上訴人並未通知被上訴人應繼續提供勞務服務
    及告知被上訴人提供勞務服務之時間、地點，致被上訴人無
    從提供勞務服務。足見上訴人未經預告即終止兩造勞動契約
    。
  (五)上訴人在93年12月31日結束仁義醫院呼吸照護病房之經營後
    ，將病房內之器材、設備等營業資產轉讓予大明醫院，有仁
    義醫院呼吸照護病房相關權義轉讓契約書附卷可稽（見本院
    卷二第202至205頁）。因大明醫院並未將呼吸病房照護業務
    交由上訴人經營，所以上訴人於仁義醫院之事業單位實已結
    束，自與勞動基準法第11條第1項第1款、第20條之「歇業」
    「轉讓」要件相符。由上可知，上訴人確係以歇業轉讓為由
    ，未經預告而於93年12月31日終止兩造間之勞動契約。故上
    訴人抗辯甲○○自94年1月1日起未上班，因違反勞基法第12
    條第6款「無正當理由連續曠職達3日以上」之事由，94年1
    月6日不經預告終止與甲○○之勞動契約，自無足取。
七、兩造勞動契約既已依法終止，則被上訴人得請求上訴人給付
    預告工資及資遣費金額為何？
  (一)按「事業單位改組或轉讓時，除新舊雇主商定留用之勞工外
    ，其餘勞工應依第16條規定期間預告終止勞動契約，並應依
    第17條規定發給勞工資遣費」、「雇主…終止勞動契約者，
    其預告期間依左列各款之規定：一、繼續工作3個月以上1年
    未滿者，於10日前預告之。二、繼續工作1年以上3年未滿者
    ，於20日前預告之。三、繼續工作3年以上者，於30日前預
    告之」、「雇主未依第1項規定期間預告而終止契約者，應
    給付預告期間之工資」、「雇主依前條終止勞動契約者，應
    依左列規定發給勞工資遣費：一、在同一雇主之事業單位繼
    續工作，每滿1年發給相當於1個月平均工資之資遣費。二、
    依前款計算之剩餘月數或工作未滿1年者，以比例計給之。
    未滿1個月者，以1個月計」、「第17條之規定（資遣費之計
    算）於本條終止契約準用之」，勞基法第20條、第16條第1
    項、第3項、第17條分別定有明文。
  (二)上訴人終止其在仁義醫院呼吸照護病房業務之經營，將之轉
    讓與大明醫院，而未經預告終止與被上訴人間勞動契約，係
    屬勞基法第11、20條規定之「歇業」、「轉讓」事由而終止
    契約，依法應發給被上訴人預告期間工資及資遣費。則被上
    訴人依上揭規定請求上訴人發給按其等月平均薪資計算之預
    告期間工資、資遣費，洵屬有據。
  (三)兩造對於附表一、二表內所載被上訴人之月平均薪資、日平
    均薪資、年資、薪資、預告期間、資遣費、預告期間工資、
    被上訴人請求金額均不爭執（見本院卷二第57頁）。
  (四)從而，被上訴人請求上訴人給付如附表二內「請求金額」所
    示之金額及其法定遲延利息，為有理由，應予准許。
八、綜上所述，被上訴人主張上訴人終止兩造勞動契約為可採，
    上訴人所辯尚無可取。從而，被上訴人本於勞基法第20條、
    第16條、第17條規定請求上訴人給付預告工資及資遣費，即
    如附表二所示「請求金額」，及自起狀繕本送達翌日即94年
    2月2日起，至清償日止，按年息5%計算之利息，為有理由，
    應予准許。原審判命上訴人如數給付，於法並無不合。上訴
    意旨指摘原判決不當，求予廢棄改判，為無理由，應予駁回
    。
九、本案事證已臻明確，兩造其餘主張、陳述及所提之證據，經
    審酌後認與判決結果不生影響，爰不一一論述，附此敘明。
十、據上論結，本件上訴為無理由，爰依民事訴訟法第449條第1
    項、第78條，判決如主文。
中    華    民    國    95    年    8    月     1     日
                  民事勞工法庭審判長法  官   鄭雅萍
                                    法  官   蘇芹英
                                    法  官   薛中興
正本係照原本作成。
不得上訴。
中    華    民    國    95    年    8     月    3     日
                                    書記官   黃瑞芬


司法院資訊處製作；財團法人民間司法改革基金會備份。
